臺灣桃園地方法院民事簡易判決
109年度桃簡字第807號
原      告  賴昆宥  
訴訟代理人  金鑫律師  
被      告  林書容（已死亡）    

訴訟代理人  翁瑞麟律師
            莊劍郎律師
被      告  王映智  
            王映喆  
            王映又  
            王貴美  

            王瓊雪  


            王瓊珠  
            洪淑姿  
            林耀祺  
            林耀民  
            林富美  
            林隆清  

            林富蘭  

            游宗保  
            江宗榮  

            游宗信  
            江湘琴  
            江清子  
            鄧江寶雲
            林鄭清妙
            邱林寶琴
訴訟代理人  林世祥  
被      告  林書忠  
            桂鳴玉  
            桂明昭  
            林美惠  
            林實    
            林勝惠  
            林鵬    
上列當事人間請求返還土地事件，本院於民國111年9月6日言詞
辯論終結，判決如下：
    主      文
被告應將坐落桃園市○○區○○段000地號（重測前為桃園市○○區○○○
段0000地號）土地內如附圖所示編號A部分土地（面積10平方公
尺）及同段519地號（重測前為桃園市○○區○○○段0000地號）土地
內如附圖所示編號B部分土地（面積52平方公尺）之墳墓遷移，
並將編號A、編號B部分土地返還予原告。
訴訟費用由被告負擔。
本判決得假執行。
    事實及理由
壹、程序方面
一、按簡易訴訟之訴狀送達後，原告不得將原訴變更或追加他訴
    ，但該訴訟標的對於數人必須合一確定時，追加其原非當事
    人之人為當事人者，不在此限。又不變更訴訟標的，而補充
    或更正事實上或法律上之陳述者，非為訴之變更或追加，民
    事訴訟法第436條第2項適用第255條第1項但書第5款、第256
    條定有明文。經查，原告起訴時聲明：「被告寅○○、癸○○應
    將坐落桃園市○○區○○段○○○段0000地號及同段96-4地號土地
    上之面積50平方公尺之墳墓遷移（所占面積以實測為準），
    並將坐落範圍之土地返還與原告。」（見補字卷第3頁），
    後於民國109年11月23日具狀追加被告丙○○、乙○○、甲○○、
    丁○○、己○○、戊○○、地○○、亥○○、戌○○、辰○○、午○○、巳○○
    、玄○○、庚○○、黃○○、壬○○、辛○○、Ａ○○○、申○○○、天○○○、
    丑○○、宙○○、宇○○、子○○、未○、卯○○、酉○；又本件經桃園
    市政府大溪地政事務所實際測量及土地經重測變更地號後，
    原告乃於111年3月9日具狀變更聲明為如下聲明所示。經核
    就追加被告丙○○等人部分，係因本件返還土地，對被告丙○○
    等人有合一確定之必要；就變更後聲明部分，則屬更正應受
    判決事項之聲明，依上揭規定，均應准許。
二、按當事人喪失訴訟能力或法定代理人死亡或其代理權消滅者
    ，訴訟程序在有法定代理人或取得訴訟能力之本人承受其訴
    訟以前當然停止；前開規定，於有訴訟代理人時不適用之，
    民事訴訟法第170條、第173條前段定有明文。本件原告起訴
    原以寅○○為被告之一，嗣寅○○於111年6月10日死亡，有戶籍
    資料可稽，惟寅○○有委任訴訟代理人，訴訟程序不因寅○○死
    亡而停止，先予敘明。　
三、按當事人喪失訴訟能力或法定代理人死亡或其代理權消滅者
    ，訴訟程序在有法定代理人或取得訴訟能力之本人承受其訴
    訟以前當然停止；第168條至第172條及前條所定之承受訴訟
    人，於得為承受時，應即為承受之聲明；他造當事人，亦得
    聲明承受訴訟，民事訴訟法第170條、第175條定有明文。查
    ，原告於起訴時尚未成年（89年6月28日出生，見本院卷三
    第184頁），嗣於訴訟中因成年而取得訴訟能力，並由原告
    具狀聲明承受訴訟（見本院卷第183頁），經核並無不合，
    應予准許。
四、除被告寅○○之訴訟代理人外，其餘被告均經合法通知，未於
    最後言詞辯論期日到場，核無民事訴訟法第386條各款所列
    情形，爰依原告之聲請，由其一造辯論而為判決。
貳、實體方面
一、原告主張：原告為坐落桃園市○○區○○段000地號、519地號土
    地（重測前為桃園市○○區○○段○○○段0000地號、96-4地號，
    以下合稱系爭土地）之所有權人，於取得系爭土地後發覺土
    地上存有65年間重修之墳墓（下稱系爭墳墓），墓碑名「顯
    祖考號長源林二公」，面積如附圖所示編號A部分土地（面
    積10平方公尺）及編號B部分土地（面積52平方公尺），被
    告等人為系爭墳墓之事實上處分權人，被告等人之先人墳墓
    占有原告所有之系爭土地，並未經原告同意，無占有之正當
    合法權源，原告自得本於所有權之作用，請求被告等人將系
    爭墳墓遷移，並返還無權占有之土地予原告，爰依民法第76
    7條第1項之法律關係提起本件訴訟等語，並聲明：如主文第
    1項所示。
二、被告之答辯：
　㈠被告寅○○則以：對於原告主張全體被告為系爭墳墓之事實上
    處分權人無意見，本件並無抗辯等語。
　㈡被告未○未於最後言詞辯論期日到場，惟前到庭陳述略以：伊
    的意思是要搬的話要看好風水，是維持原狀等語。
　㈢被告Ａ○○○、天○○○未於最後言詞辯論期日到場，惟前到庭陳述
    略以：請求價購土地等語。　
  ㈢除被告寅○○、未○、Ａ○○○、天○○○外，其餘被告經合法通知，
    均未於言詞辯論期日到場，亦未提出書狀為任何聲明或陳述
    。　　
三、得心證之理由：
　㈠原告主張其為系爭土地之所有人，系爭土地上有訴外人林俊
    （即林長源）之全體子孫於65年修建之系爭墳墓，占用系爭
    土地如附圖所示編號A面積10平方公尺、編號B面積52平方公
    尺，而被告等人為林俊之全體繼承人，系爭墳墓占用系爭土
    地部分，亦經本院囑託桃園市大溪地政事務所指派測量員於
    109年9月22日會同本院及原告、被告寅○○之訴訟代理人履勘
    現場，確認原告主張系爭土地遭系爭墳墓占用部分為如附圖
    編號A、編號B部分所示位置等情，為被告寅○○、未○、Ａ○○○
    、天○○○所不爭執，並有土地登記謄本、系爭墳墓照片、林
    俊之繼承系統表及全體繼承人戶籍謄本、桃園市大溪地政事
    務所109年9月22日土地複丈成果圖等在卷可稽（見本院卷一
    第65至74頁、第123頁、第126至131頁、第150至157頁、第1
    61頁、第166至192頁，本院卷二第116至126頁，本院卷三第
    23頁、第28至37頁、第67至75頁反面、第77頁及其反面、第
    81至84頁反面、第86至97頁、第99至105頁反面、第107至11
    3頁反面、第115至116頁反面、第118頁至120頁反面、第145
    至146頁、第157頁）；至除被告寅○○、未○、Ａ○○○、天○○○外
    之其餘被告，已於相當時期受合法通知，而未於言詞辯論期
    日到場，復未提出書狀以為爭執，依民事訴訟法第436條第2
    項、第280條第3項前段準用同條第1項之規定，應視同自認
    ，堪信原告之主張為真實。　　
　㈡按所有人對於無權占有或侵奪其所有物者，得請求返還之。
    對於妨害其所有權者，得請求除去之，民法第767條第1項前
    段、中段定有明文。經查，原告為系爭土地所有權人，而系
    爭墳墓占用系爭土地之事實，業經本院認定如前。又系爭墳
    墓為一地上物，其所有權本應歸屬出資興建者，然出資者為
    誰，被告已無從考據，亦未提出資料供參，衡諸該地上物為
    祖先墳墓，依社會常情其出資者多為後代子孫，而被告等人
    為墓主林俊之後代子孫，有卷附之戶籍資料可參，衡情應為
    系爭墳墓之所有權人或事實上處分權人而共有之。故原告請
    求被告將系爭土地上之地上物即系爭墳墓拆除，並將該部分
    占用之土地騰空返還予原告，應屬有據。　
四、綜上所述，原告依民法第767條之法律關係，請求如主文第1
    項所示，為有理由，應予准許。
五、本件係依簡易程序所為被告敗訴之判決，爰依同法第389條
    第1項第3款之規定，依職權宣告假執行。
六、本件事證已臻明確，原告、寅○○、未○、Ａ○○○、天○○○其餘攻
    擊防禦方法及舉證，經本院斟酌後，核與判決結果無影響，
    爰不予一一論述，併此敘明。
七、訴訟費用負擔之依據：民事訴訟法第78條、第85條第1項前
    段。
中　　華　　民　　國　　111 　年　　9 　　月　　23　　日
                  桃園簡易庭  法  官  曾耀緯
以上為正本係照原本作成。
如不服本判決，應於送達後20日內，向本院提出上訴狀並表明上
訴理由，如於本判決宣示後送達前提起上訴者，應於判決送達後
20日內補提上訴理由書（須附繕本）。
如委任律師提起上訴者，應一併繳納上訴審裁判費。
中　　華　　民　　國　　111 　年　　9 　　月　　23　　日
                              書記官  吳宏明